臺灣高雄地方法院民事裁定
109年度消債更字第200號
聲  請  人  李謹薇  
0000000000000000

代  理  人  邱麗妃律師
上列當事人因消費者債務清理事件聲請更生，本院裁定如下：
    主  文
聲請人李謹薇自中華民國一一○年一月六日下午四時起開始更生
程序。
命司法事務官進行本件更生程序。
    理  由
一、聲請意旨略以：伊有不能清償債務情事，前向本院聲請調解
    債務清償方案，惟調解不成立。伊又未經法院裁定開始清算
    程序或宣告破產，爰聲請更生等語。
二、按債務人不能清償債務或有不能清償之虞者，得依本條例所
    定更生或清算程序，清理其債務；債務人無擔保或無優先權
    之本金及利息債務總額未逾新臺幣（下同）12,000,000元者
    ，於法院裁定開始清算程序或宣告破產前，得向法院聲請更
    生；法院開始更生程序之裁定，應載明其年、月、日、時，
    並即時發生效力；法院開始更生或清算程序後，得命司法事
    務官進行更生或清算程序，必要時得選任律師、會計師或其
    他適當之自然人或法人1人為監督人或管理人，消費者債務
    清理條例（下稱消債條例）第3條、第16條第1項、第42條第
    1項、第45條第1項分別定有明文。
三、經查：
  ㈠聲請人前於民國109年4月6日提出債權人清冊，向本院聲請調
    解債務清償方案，經本院109年度司消債調字第191號受理，
    於109年5月12日調解不成立，聲請人於同日以言詞聲請更生
    等情，業經本院依職權調閱上開調解卷宗核閱無訛。
  ㈠聲請人於106年度至107年度申報所得各為4,350元，108年度
    無申報所得，名下無財產，有國泰人壽保單解約金3,241元
    ，雖有台灣人壽保單，惟非要保人，至三商人壽保單部分，
    前於109年3月27日變更要保人為聲請人母親，是該保單是否
    應納入聲請人財產之列，則留待更生程序再為處理，附此敘
    明之；又聲請人自107年5月1日起於啵蒡脆餅百貨臨時櫃任
    銷售人員，交通津貼及住宿津貼採實報實銷，107年5月至12
    月薪資共計176,450元，住宿津貼共82,800元、交通津貼共7
    ,600元，108年薪資共計191,520元，住宿津貼共69,840元，
    交通津貼共8,400元，109年1月至8月平均每月薪資收入約23
    ,427元【計算式：（25,700＋21,700＋22,450＋32,525＋28,850
    ＋26,386＋29,804）÷8＝23,427，本裁定計算式均採元以下4捨
    5入】，住宿津貼共計26,212元、交通津貼共9,000元，現未
    領取任何補助，另聲請人曾於首阜企業管理顧問股份有限公
    司（下稱首阜公司）任臨時工讀，負責盤點商品，每次工時
    3至4小時不等，惟於107年11月已離職，107年申報首阜公司
    薪資所得為4,450元，又聲請人之郵局帳戶中有數筆啵蒡脆
    餅轉入款項，係由聲請人幫忙找之臨時人員薪資，交予聲請
    人代為轉交等情，有財政部高雄國稅局106年至108年綜合所
    得稅各類所得資料清單及財產歸屬資料清單【本院109年度
    司消債調字第191號卷（下稱調卷）第11至13頁、本案卷第3
    8頁】、財產及收入狀況說明書（調卷第2頁）、債權人清冊
    （調卷第3至4頁）、戶籍謄本（本案卷第58頁）、勞工保險
    被保險人投保資料表（調卷第16至17頁）、個人商業保險查
    詢結果表（本案卷第50頁）、財團法人金融聯合徵信中心前
    置協商專用債權人清冊（調卷第6至8頁）、信用報告（調卷
    第9至10頁）、社會補助查詢表（本案卷第15至17頁）、高
    雄市政府都市發展局函（本案卷第22頁）、勞動部勞動力發
    展署高屏澎東分署函（本案卷第21頁）、勞動部勞工保險局
    函（本案卷第18頁）、存簿（本案卷第52至57頁）、聲請人
    109年9月17日及10月20日補正狀（本案卷第91頁、第100頁
    ）、薪資明細表（調卷第14至15頁、本案卷第27至34頁）、
    在職證明書（本案卷第26頁）、啵蒡脆餅公司函（本案卷第
    88至90頁）、首阜公司傳真（本案卷第99頁）、手機對話擷
    取畫面（本案卷第101頁）、台灣人壽保險股份有限公司函
    （本案卷第19至20頁）、國泰人壽保險股份有限公司函（本
    案卷第23至24頁）、三商美邦人壽保險股份有限公司函（本
    案卷第82至87頁）等附卷可證。依聲請人上述工作、收入情
    形，考量住宿及交通津貼係採實報實銷，認以聲請人109年1
    月至8月平均每月薪資收入23,427元，核算其現在償債能力
    之基礎，堪認妥適。
  ㈡關於聲請人個人日常必要支出部分，聲請人雖主張每月支出1
    5,719元（包含每月予母親之房屋租金6,500元）乙情，並提
    出租賃證明書（本案卷第51頁）為證。惟按債務人必要生活
    費用，以最近一年衛生福利部或直轄市政府所公告當地區每
    人每月最低生活費一點二倍定之，消債條例第64條之2第1項
    定有明文。本院參酌衛福部社會司所公告110年度高雄市最
    低生活費為13,341元，則聲請人每月最低生活所必需除有特
    殊情形並有證據證明者外，自宜以此之1.2倍即16,009元為
    度，始得認係必要支出。又聲請人陳稱與配偶、父母、3名
    姐弟同於母親所有房屋居住，而聲請人母親申報該址有2筆
    公司行號之租賃所得，卻未申報有聲請人之租賃所得，難認
    聲請人客觀上確有房屋租金之支出，故於計算聲請人個人每
    月必要生活費時，即應自前開已包括聲請人居住費用在內之
    每月最低生活費用中，扣除相當於房租支出所佔比例（大約
    為24.36％）。依此計算結果，聲請人每月之必要生活費應以
    12,109元為準【計算式：16,009－（16,009×24.36%）＝12,10
    9】，逾此範圍難認必要。
  ㈢承上，聲請人目前每月收入約23,427元，扣除個人必要支出1
    2,109元後，剩餘11,318元，而聲請人目前負債總額為5,208
    ,116元（調卷第34至37頁、第55至77頁、第82頁、第88至92
    頁，包括：國泰世華銀行、聯邦銀行、元大銀行、玉山銀行
    、台新銀行、中國信託銀行、萬榮行銷股份有限公司、富邦
    資產管理股份有限公司、長鑫資產管理股份有限公司、滙誠
    第一資產管理股份有限公司、元大國際資產管理股份有限公
    司，至新加坡商艾星國際有限公司台灣分公司雖陳報自遠傳
    電信受讓電信費債權136,369元，惟聲請人稱已罹時效而不
    予列入債權人清冊），扣除國泰人壽保單解約金後，以每月
    所餘逐年清償，至少須約38年【計算式：（5,208,116－3,24
    1）÷11,318÷12≒38】始能清償完畢，應認其已不能清償債務
    。此外，聲請人無擔保或無優先權之債務總額未逾12,000,0
    00元，且無消債條例第6條第3項、第8條或第46條各款所定
    駁回更生聲請之事由存在。則聲請人聲請更生為有理由，應
    予准許，爰命司法事務官進行本件更生程序。
四、依消債條例第11條第1 項、第45條第1 項、第16條第1 項，
    裁定如主文。
中　　華　　民　　國　 110　　年　　1 　　月　　6 　　日
              　　民事庭　　法　官　賴寶合
以上正本係照原本作成。
本裁定不得抗告。
中　　華　　民　　國　 110　　年　　1 　　月　　6 　　日
  　                        書記官　胡美儀